臺灣板橋地方法院交通事件裁定　　　　99年度交聲字第4479號
原處分機關　交通部公路總局臺北區監理所
異　議　人
即受處分人　陳明堂原名郭明堂.
上列異議人即受處分人因違反道路交通管理處罰條例案件，對於
交通部公路總局臺北區監理所於民國99年12月3 日北監自裁字第
裁40-DB0000000號所為之處分（原舉發案號：桃園縣政府警察局
桃警局交字第DB0000000 號），聲明異議，本院裁定如下：
    主  文
異議駁回。
    理  由
一、原處分意旨略以：異議人即受處分人陳明堂（原名郭明堂）
    於民國九十九年十月十九日晚間七時二十四分許，駕駛車號
    １０８８－ＧＶ號自用一般小客車，行經桃園縣桃園市○○
    路與正康三街之有燈光號誌管制路口時闖越紅燈違規，為桃
    園縣政府警察局桃園分局同安派出所員警以桃警局交字第
    DB0000000 號舉發違反道路交通管理事件通知單（下稱舉發
    通知單）當場舉發，遂依道路交通管理處罰條例第五十三條
    第一項、第六十三條第一項第三款之規定，裁處罰鍰新臺幣
    （下同）二千七百元，並記違規點數三點。
二、本件異議人則以：該路段為丁字路口，伊為免後方車輛擠壓
    ，於紅燈轉為綠燈時之秒差左轉，以利直行車輛通行；又員
    警聲稱有錄影，伊欲看錄影或相片，而非僅憑目視；再者伊
    未於罰單上簽名，且罰單之應到案處所亦有誤載，使伊多跑
    一趟。另員警躲於遠處巷口，已有一段距離，應未能清楚看
    見，且亦不夠光明，為此聲明異議云云。
三、按圓形紅燈表示禁止通行，不得超越停止線或進入路口，道
    路交通標誌標線號誌設置規則第二百零六條第五款第一目定
    有明文；又按汽車駕駛人，行經有燈光號誌管制之交岔路口
    闖紅燈者，處一千八百元以上五千四百元以下罰鍰，並記違
    規點數三點，道路交通管理處罰條例第五十三條第一項及第
    六十三條第一項第三款亦規定甚明。
四、經查：
  (一)異議人於上揭時、地，確有駕駛１０８８－ＧＶ號自用一般
    小客車闖越紅燈違規左轉之事實，業據證人即本案舉發員警
    杜文富於本院訊問時，到庭具結證述：「（本件舉發情形？
    ）當天我是巡邏勤務，我是騎機車定點停在那邊執行勤務，
    當時勤務重點是取締闖紅燈，我是單人勤務，所以當場是一
    個人，正康三街與信光路是一個Ｔ字路口，我是站在正康三
    街上面，我面對信光路，當時是晚上，有路燈，很明顯信光
    路是紅燈，所以正康三街是綠燈，我看到正康三街轉為綠燈
    ，又數了十秒之後才開始取締，當時異議人是從信光路左轉
    正康三街。」、「（你能確定異議人左轉時信光路的號誌是
    紅燈？）我確定。當下我把異議人攔停，異議人求情，希望
    我開輕一點。」、「（正康三街是何種號誌？）是三個的燈
    號，就是紅、黃、綠輪流交替，沒有左轉專用燈。」、「（
    你站的位置可以清楚該路口的號誌狀況？）我是以正康三街
    轉為綠燈後十秒才開始攔停，會多數十秒是擔心會有秒差。
    」、「（有無可能異議人在過路口時，只是黃燈？）不可能
    ，…我可以確定異議人過來時，信光路已經轉為紅燈，且當
    晚那個時段的勤務我不只開異議人一張，我總共開了二張紅
    燈左轉的罰單，…。」、「（對於異議人在違規案件陳情書
    上表示因為後方車輛擠壓，因此他利用紅燈變成綠燈時的秒
    差左轉，以利直行車通行？）事實不是這樣，當時車輛不多
    。」、「（你站立的位置可以明確看到號誌，視線不被遮擋
    嗎？）不會，可以清楚看到號誌，沒有其他的遮蔽物。」等
    語綦詳，異議人亦自承：當時要找停車位，在附近繞，應該
    是在信光路被舉發，我是要左轉正康三街，那是一個丁字路
    口，員警是站在這個路口有一段距離的位置，那邊比較昏暗
    ，我被攔停時約晚上七點多等情不諱，確與證人杜文富證述
    之異議人行車路線、時間相符，足認證人杜文富之記憶清晰
    ，乃信而有徵，堪予採信。。
  (二)再者，交通警察掣單舉發違反道路交通管理處罰條例所列之
    違規事實，本質上為行政處分，係公務員基於職務上之公權
    力，依法就特定之具體事件所為之具公法上效果之單方面行
    政行為，如無形式上顯然之瑕疵可指，基於公務員為公法上
    行為具有公信力之原則，該行政行為當可被推定為真正，其
    據以依法處分之事實認定亦為正確無誤，此與民事訴訟法第
    三百五十五條第二項規定「文書依其程式及意旨得認作公文
    書，推定其為真正」之情形相同。本此公信原則，立法者乃
    賦予行政機關制定違反道路交通事件統一裁罰基準及處理細
    則，使執行勤務員警得當機處分，以達其維護交通秩序、安
    全之行政目的。反之，若謂公務員一切行政行為均需預留證
    據以證其實，則國家行政勢必窒礙難行，準此，刑事訴訟法
    就犯罪證據所列有關之規定與屬於行政秩序罰之交通違規裁
    罰本質不合之部分，自不在準用之列。從而，交通違規行政
    爭訟之舉證責任原理，應非如刑事案件中，必須超越任何合
    理懷疑，始可為有罪判決之嚴格程度，而係應與民事訴訟之
    舉證責任原理相類似，亦即基本上應就行政機關與人民所各
    自主張有利於己之事實，分配其應盡之舉證責任，而非逕予
    準用刑事訴訟上之「無罪推定」原則，此觀諸行政訴訟法第
    一百三十六條規定行政訴訟程序準用民事訴訟法第二百七十
    七條舉證責任分配原則之立法意旨，益彰甚明。況交通違規
    案件之舉發，並非均須以科學儀器取得證據資料為必要，如
    汽車駕駛人闖紅燈、未依規定逕行左轉、不服稽查而逃逸等
    違規行為，多屬瞬間即逝，客觀上實無法期待於違規同時即
    以科學儀器採證，依道路交通管理處罰條例第七條、第七條
    之二規定所揭櫫之意旨，此類案件係委由當場執行取締勤務
    之公務員本其認識及判斷，而為立即之取締行為，以達成維
    持交通秩序之目的。異議人於前揭時、地，確係駕駛汽車自
    桃園市○○路左轉正康三街之事實，業經證人杜文富證述如
    上，而證人杜文富既親眼目睹異議人車輛之違規，自得為交
    通案件之證人，其證詞復經具結程序之擔保，且無瑕疵可指
    ，其與異議人亦無仇恨怨隙，當無胡亂指摘反自陷偽證罪責
    之理，異議人復未就有利於己之事實提出證據以供本院審酌
    ，是以其空言指摘員警之舉發不實云云，要無可採。
  (三)至於異議人另辯稱：罰單伊未簽名，且罰單之應到案處所有
    誤載等語，經查：本件舉發通知單確有「拒簽」及誤載應到
    案處所「臺北區監理所」為「板橋監理站」之事實，有上揭
    舉發通知單、本院電話紀錄查詢表各一紙附卷可稽，惟本件
    舉發通知單既經異議人收受，且知悉違規內容，自不因拒簽
    而構成免罰事由，亦無礙於本件違規事實之認定。又舉發通
    知單之應到案處所固有誤載，然異議人業於應到案日期（九
    十九年十一月五日）前之九十九年十月二十九日向有管轄之
    原處分機關陳述意見，原處分機關遂依道路交通管理處罰條
    例第五十三條第一項暨違反道路交通管理事件統一裁罰基準
    及處理細則之規定，對異議人裁處最低罰鍰金額二千七百元
    ，是以前述誤載並未影響異議人就舉發事實陳述意見之權利
    或於指定期日前到案以繳納最低額裁罰之機會，異議人執此
    空指員警之舉發實有瑕疵云云，亦無可採。
五、綜上所述，異議人於前揭時、地，確有駕駛汽車行經有燈光
    號誌管制之交岔路口闖越紅燈之違規，堪予認定。從而原處
    分機關援引首揭規定，暨參酌違反道路交通管理事件統一裁
    罰基準及處理細則所定標準，據以裁處異議人罰鍰二千七百
    元，並記違規點數三點，於法並無違誤，應予維持。本件異
    議人之異議無理由，應予駁回。
據上論斷，應依道路交通管理處罰條例第八十七條第二項，道路
交通事件處理辦法第十八條，裁定如主文。
中    華    民    國   100    年    4     月    29    日
                  交通法庭  法  官  劉元斐
上列正本證明與原本無異。
如不服本裁定，應於裁定送達後5 日內敘明抗告理由，向本院提
出抗告狀。
                            書記官  陳金鳳
中    華    民    國  100     年    5     月     4    日